【裁判字號】    97,消,12
【裁判日期】    980410
【裁判案由】    損害賠償
【裁判全文】
臺灣臺北地方法院民事判決                97年度消字第12號
原      告  甲○○
訴訟代理人  吳秀菊律師
被      告  國都汽車股份有限公司
法定代理人  乙○○
訴訟代理人  丙○○
被      告  和泰汽車股份有限公司
法定代理人  己○○
被      告  國瑞汽車股份有限公司
法定代理人  己○○
上 2人共同
訴訟代理人  戊○○
上列當事人間損害賠償事件，本院於民國98年3 月16日言詞辯論
終結，判決如下：
    主      文
原告之訴及假執行之聲請均駁回
訴訟費用由原告負擔。
    事實及理由
甲、程序方面：
    按訴狀送達後，原告不得將原訴變更或追加，但基礎事實同
    一者，不在此限，民事訴訟法第255 條第1 項第2 款定有明
    文。本件原告原起訴被告國都汽車股份有限公司（下稱國都
    公司）及和泰汽車股份有限公司（下稱和泰公司）為消費者
    保護法第8 條從事經銷之企業經營者，就系爭車輛造成原告
    之損害負連帶賠償責任，嗣以國瑞汽車股份有限公司（下稱
    國瑞公司）為從事製造系爭車輛之企業經營者，追加為被告
    （見本院卷第66頁），經核原告前後聲明請求之基礎事實同
    一，且訴訟資料得以援用，依法應予准許。
乙、實體方面：
一、原告主張：伊於民國96年1 月23日以新臺幣（下同）78萬
    9000元，向被告國都公司永和營業所購買由被告國瑞公司生
    產之豐田廠牌、WISH型7 人座、2007年出廠、車牌號碼3623
    -RJ 休旅車1 輛（下稱系爭車輛），被告和泰公司則為日本
    豐田廠牌之臺灣區總代理，俟系爭汽車交付後，伊駕駛系爭
    車輛竟發現有異常震動之瑕疵，旋於同年6 月間向被告國都
    公司營業人員反應，並於同年8 月16日將系爭汽車委請被告
    國都公司永和廠保養、檢查後，未獲改善，再向被告和泰公
    司投訴，於96年10月1 日下午2 時30分完成檢修，並由被告
    國都公司永和廠於同日下午3 時10分進行路測，仍有異常震
    動情形，遂要求將系爭汽車送財團法人車輛測試研究中心檢
    測，竟遭拒絕，被告和泰公司更於96年11月12日以存證信函
    稱系爭車輛並無零件或品質故障或損害，震動情形亦屬正常
    ，其間伊為系爭汽車支付保養費用7450元，並受有非財產上
    損害10萬元，被告國瑞公司為系爭車輛之製造商，被告和泰
    公司係日本商豐田株式會社之臺灣區總代理，被告國都公司
    係北區經銷商，分別為消費者保護法第7 、8 條所規定從事
    製造、經銷之企業經營者，因系爭車輛既有上開異常震動之
    瑕疵，爰依法解除兩造系爭汽車買賣契約，依債務不履行、
    物之瑕疵擔保及消費者保護法規定請求被告回復原狀並請求
    不履行之損害賠償，併聲明：(一)被告應連帶給付89萬6450元
    ，及自起訴狀繕本送達翌日起至清償日止，按年息百分之五
    計算之利息。(二)願供擔保請准宣告假執行。
二、被告則以：原告於96年8 月起陸續向被告國都公司永和服務
    廠及被告和泰公司顧客服務中心反應系爭車輛在行駛中有異
    常震動情形，遂先後以調整胎壓、更換更高級輪胎、詳細檢
    測系爭車輛底盤、懸吊、避震系統等可能造成異常震動零件
    故障或瑕疵，甚以同款是但配備等級不同之WISH型Z 版、G
    版及同款式E 版做震動比較，並無異狀，更於96年10月5 日
    下午會同原告配偶彭念慈以同型同等級2.0E車輛、牌照3203
    -RR 作車輛行駛震動狀況測試，以路試的駕駛感覺及BOD （
    手握測試器）的測量結果，研判系爭車輛行駛震動感覺在正
    常情況內，且系爭廠牌車輛正式推出前，經製造廠國瑞公司
    送交財團法人車輛研究測試中心審驗及經濟部能源會、環保
    署審驗合格後，始於93年9 月在台灣地區上市，迨97 年5月
    20日已出售7 萬1481輛，並無其他車主提出與原告相同問題
    ，且系爭車輛自交車至97年5 月已經行駛1 萬1900公里，足
    見系爭車輛可正常行使，具備通常效用並無瑕疵，純係原告
    本身主觀認定震動較大，其請求損害賠償，並無理由等語置
    辯。併聲明：(一)如主文第1 項所示。(二)如受不利判決，願供
    擔保請准宣告免假執行。
三、兩造不爭執事實：
  (一)被告國瑞公司為系爭車輛之製造商，被告和泰公司為系爭車
    輛臺灣區總代理，被告國都公司為北區經銷商，為消費者保
    護法第7 條、第8 條之製造商及經銷商。
  (二)原告於96年1 月23日向被告國都公司永和營業所以78萬9000
    元購買系爭車輛。
  (三)原告於96年6 月間向被告國都公司客服人員反應系爭車輛有
    異常震動之瑕疵。
    以上事實，為兩造所不爭執（見本院卷第127 至128 頁），
    且有行車執照、汽車買賣契約書為證（見本院卷第12、89頁
    ）。
四、原告主張於上開時間購買系爭車輛後，於駕駛期間發現有異
    常震動之瑕疵，經被告多次修繕，仍未獲改善，惟為被告所
    否認，並以上揭情詞置辯，則本件爭點厥為：(一)原告依債務
    不履行或物之瑕疵擔保責任規定，解除系爭車輛買賣契約，
    請求損害賠償，有無理由？(二)被告應否依消費者保護法負連
    帶賠償責任？
五、法院之判斷：
  (一)原告依債務不履行或物之瑕疵擔保責任規定，解除系爭車輛
    買賣契約，請求損害賠償，有無理由？
  1.按在債務不履行，債務人所以應負損害賠償責任，係以有可
    歸責之事由存在為要件。故債務人苟證明債之關係存在，債
    權人因債務人不履行債務（給付不能、給付遲延或不完全給
    付）而受損害，即得請求債務人負債務不履行責任，如債務
    人抗辯損害之發生為不可歸責於債務人之事由所致，即應由
    其負舉證責任，如未能舉證證明，自不能免責（最高法院82
    年度臺上字第267 號判決意旨參照）。本件原告主張被告國
    都公司出賣之系爭車輛有異常震動之瑕疵，致其受有非財產
    上損害，不論依民法給付遲延或物之瑕疵擔保責任規定，解
    除與被告國都公司間之買賣契約，並請求被告國都公司回復
    原狀返還所受領之價金，及賠償因此所受之財產上與非財產
    上損害，自應由原告就被告國都公司於交付系爭車輛予原告
    時，系爭車輛即已有上開瑕疵，且原告因系爭車輛之瑕疵而
    受有損害等情，負舉證之責任。又原告自96年6 月間通知被
    告系爭車輛有上開瑕疵後，迨97年3 月18日始以起訴狀作為
    解除契約之意思表示（見本院卷第5 至11頁），已逾民法第
    365 條第1 項規定之6 個月除斥期間，不得依物有瑕疵請求
    解除契約，故本件主要係就原告主張債務不履行而解除契約
    部分論述，合先敘明。
  2.據證人即財團法人車輛研究測試中心（ARTC，下稱車測中心
    ）震動噪音課課長丁○○到庭證稱：「原告之配偶彭念慈來
    廠，認為系爭車輛震動有問題，希望我們協助檢測，當時沒
    有進行檢測，只有將系爭車輛繞廠1 圈，因為噪音及震動相
    當主觀，無法僅憑繞廠1 週來作判斷，建議彭先生找車商協
    調檢測」等語（見本院卷第115 頁），而丁○○之傳真內容
    ，僅係建議和泰公司配合提供同型車，經原告確認同意後，
    一併送至ARTC進型車內震動噪音量測（見本院卷第14頁），
    未能證明系爭車輛確有異常震動之瑕疵；又證人即被告國都
    公司永和廠職員劉紹邦則證述：「原告於96年9 月反應系爭
    車輛震動異常，經底盤、懸吊系統檢查，結果均正常，因客
    戶主觀認定有問題，後來有用同型車測試，總公司有來協助
    檢測，並無異狀」、「係試乘2 輛車，差異不大，且該2 輛
    車係同款式，但級數不同，1 輛是運動版Z 版（採四輪獨立
    懸吊）、G 版（採托曳懸吊系統），我有跟彭先生道歉，但
    道歉不代表公司有錯，而是因為我們是服務業，基於禮貌性
    質，而對客戶表達歉意」（見本院卷第117 至118 頁），併
    有該次測試報告可憑（見本院卷第57至59頁），是原告主張
    系爭車輛經被告公司永和廠劉紹邦確認有異常震動云云，亦
    無可採。參以原告於96年8 月16日及97年5 月30日至被告國
    都公司永和服務廠、安康服務廠保養系爭車輛，除相關定期
    保養並更換耗材外，尚會同車主測試車身晃動正常、方向盤
    正常，有該維修明細表、工作傳票可稽（見本院卷第13頁）
    ，原告亦不否認被告先後以調整胎壓、更換更高級輪胎、詳
    細檢測系爭車輛底盤、懸吊、避震系統等可能造成異常震動
    零件故障或瑕疵之原因，並無異常，則系爭車輛是否確有異
    常震動之瑕疵，實非無疑。
  3.再經本院將系爭車輛送請車測中心鑑定：(一)系爭車輛有無震
    動異常之瑕疵？(二)若有瑕疵，造成原因為何？(三)可否修繕補
    正？所需費用若干？經該中心函覆：「有關鑑定車輛有無震
    動之瑕疵相關事項，由於本中心並未針對此領域進行研究及
    探討，恕無法提供相關資料供參」，有該中心97年7 月22日
    車試字第0970003200號函可考（見本院卷第91頁），原告訴
    訟代理人再函請該中心申請檢測，亦經該中心覆以：「…另
    關於車輛震動測試，目前國內外尚無具體檢測規範及標準，
    請於申請時載明具體檢測條件、方式、標準，俾利進行」（
    見本院卷第133 頁），而系爭車輛震動之標準規範，尚非車
    輛安全法規範疇，交通部車輛安全檢測基準並無該等規定項
    目，亦經主管機關交通部路政司97年11月11日路臺監字第
    0970415363號函可按（見本院卷第172 頁），故系爭車輛是
    否震動異常，既無相關檢測基準，且車輛震動程度每與駕駛
    舒適性有關，而駕駛舒適性又與車輛結構、引擎、採取懸吊
    系統、底盤設計、輪胎，甚或路面狀況、駕駛習慣等因素影
    響，非必係車輛本身設計或生產製造之瑕疵，即難僅憑原告
    主觀感受，率認系爭車輛有其所指之瑕疵。原告雖提出以
    ARTC製作之「高速周回路之應用技術與風險評估規劃」欲作
    為檢測之依據，惟該測試係彙整實驗及研究成果，評估人員
    所處環境振動造成人體健康、舒適等之風險，及身體長時間
    暴露在高強度振動下，可能增加健康受損之風險，係做為職
    業傷害之風險評估，並非針對車輛震動異常之檢測標準，尚
    難作為檢測系爭車輛是否有震動瑕疵之標準，是本件顯已無
    從依鑑定之證據方法，確知系爭車輛是否確有異常震動之瑕
    疵。
  4.綜上，原告雖主張系爭車輛有異常震動之瑕疵，然未能盡舉
    證之責，依前揭說明，尚難逕為有利於原告之認定，其依債
    務不履行之給付遲延或物之瑕疵擔保責任，請求被告國都公
    司解除契約後之回復原狀，及賠償其所增加之支出，即無可
    取；又本件原告係主張被告國都公司不完全給付或應負物之
    瑕疵擔保責任而解除與被告國都公司間之買賣契約，並據以
    請求回復原狀，請求不履行之損害賠償，均屬原告與被告國
    都公司間就買賣契約所生之債務不履行責任，非侵權行為之
    損害賠償類型，原告請求被告國瑞公司、和泰公司應就上開
    契約義務與被告國都公司連帶負賠償責任，尚屬無據。
  (二)被告應否依消費者保護法負連帶賠償責任？
  1.按消費者保護法第7 條第1 項規定：「從事設計、生產、製
    造商品或提供服務之企業經營者，於提供商品流通進入市場
    ，或提供服務時，應確保該商品或服務，符合當時科技或專
    業水準可合理期待之安全性。」、第2 項規定：「商品或服
    務具有危害消費者生命、身體、健康、財產之可能者，應於
    明顯處為警告標示及緊急處理危險之方法。」、第3 項規定
    ：「企業經營者違反前二項規定，致生損害於消費者或第三
    人時，應負連帶賠償責任。但企業經營者能證明其無過失者
    ，法院得減輕其賠償責任。」；第7 條之1 規定：「企業經
    營者主張其商品於流通進入市場，或其服務於提供時，符合
    當時科技或專業水準可合理期待之安全性者，就其主張之事
    實負舉證責任。」。次按消費者保護法施行細則第5 條規定
    ：「本法第七條第一項所定商品或服務符合當時科技或專業
    水準可合理期待之安全性，應就下列情事認定之：一商品或
    服務之標示說明。二商品或服務可期待之合理使用或接受。
    三商品或服務流通進入市場或提供之時期。」是消費者依上
    開第7 條規定請求企業經營負商品損害賠償責任，雖無庸證
    明商品流通進入市場時，不符合當時科技或專業水準可合理
    期待之安全性，及其損害之發生與該商品欠缺可合理期待之
    安全性間有因果關係，但就其係按商品之標示說明，於通常
    、合理使用狀態下發生損害之事實，仍應先負舉證責任，必
    消費者已盡此證明之責，企業經營者始需依同法第7 條之1
    規定負舉證責任，以免承擔損害賠償之責。
  2.原告主張被告國都公司販售之系爭車輛有異常震動之瑕疵，
    未能提供可合理期待之安全性云云，惟查：系爭車輛並未有
    原告所指之瑕疵存在，已如前述，且原告迄未舉證通常使用
    系爭車輛，如何危害其生命、身體、健康、財產，亦難謂其
    有何損害可言，再參諸系爭車輛所屬車型經行政院環境保護
    署核發汽車新車型噪音審驗合格證明、且經車測中心依據「
    車輛型式安全審驗管理辦法」之規定審驗合格，核發「車輛
    型式安全審驗合格證明」，各有該合格證明及車測中心96年
    2 月16日交專字第0960001068號函足稽（見本院卷第111 頁
    、第137 至143 頁），可見系爭車輛應已符合當時科技或專
    業水準可合理期待之安全性，難謂被告有何違反消費者保護
    法第7 條規定之情事，故原告主張被告國瑞公司、國都公司
    、和泰公司應依消費者保護法負連帶損害賠償責任云云，亦
    無足取。
六、綜上所述，原告主張系爭車輛有異常震動之瑕疵，尚屬不能
    證明，則其依債務不履行、物之瑕疵擔保及消費者保護法之
    規定，請求解除契約，返還價金及不履行之損害賠償，即無
    憑據。從而，原告請求被告應連帶給付89萬6450元，及自起
    訴狀繕本送達翌日起至清償日止，按年息百分之五計算之利
    息，為無理由，應予駁回。又原告之訴既經駁回，其所為假
    執行之聲請亦失所附麗，一併駁回之。
七、本件為判決之基礎已臻明確，兩造其餘之攻擊或防禦方法及
    證據，經本院斟酌後，認為均不足以影響本判決之結果，亦
    與本案爭點無涉，自無逐一詳予論駁之必要，併此敘明。
八、據上論結：原告之訴為無理由，依民事訴訟法第78條，判決
    如主文。
中    華    民    國    98    年    4     月    10    日
                  民事第五庭    法  官  胡宏文
以上正本係照原本作成
如對本判決上訴，須於判決送達後20日內向本院提出上訴狀
中    華    民    國    98    年    4     月    10    日
                                書記官  曾寶生


司法院資訊處製作；財團法人民間司法改革基金會備份。
